---
title: "Point Pattern Analysis"
author: "Angel Bogdanov Grigorov"
date: "Created 28 Feb. 2023, updated `r format(Sys.time(), '%d %B, %Y')`"
output: 
  html_document:
    toc: true
    toc_float: true
    theme: flatly
    highlight: tango
---
```{r setup, include=FALSE}
knitr::opts_chunk$set(echo = TRUE,
                      message = FALSE,
                      warning = FALSE)
```


## Load library

```{r}

library(tidyverse)
library(here)
library(dplyr)
library(ggplot2)
library(sf)
library(raster)
library(spatstat)

```

## Load and filter settlement point data

In the following chunk, you will load a csv that ....Това е csv файлът с всичките обекти и даните за тях от Казанлъшката котловина. Файлът включва и обекти, основно крепости, които са регистрирани извън изследваната територия, основно да служат като спомагателни при анализите с пътищата. Когаро използваш csv трябва да се увериш, че координатите ти са с точки, а не със запетайки. Ако са със запетайки R няма да разпознае кординатите и това ще ти доведе масови главоболия. Ако случайно Гугъл шитът астроен да слага запетайки при числата вместо точки, лесно можеш да промениш това от "Файл" -> "Настройки" -> и да промениш "Локал" на "Съединени щати". След това си експортираш файла на в csv и си го зареждаш в R.
```{r data}

Sites <- read_csv(here("data/ChronCatalogue6Extract.csv")) 
head(Sites)
```

Този раздел включва филтрирането и селектирането на всичките обекти със селищни функции, които са само със сигурни дати в съответният период и попадат само в територийте на петте общини: Павел баня, Казанлък, Мъглиж, Гурково и Николаево

## Settlements that exist with certainty
```{r}

Settlements1 <- Sites %>% filter(Община=="Павел баня" | Община=="Казанлък" | Община=="Мъглиж" | Община=="Гурково" | Община=="Николаево")%>%
  
# unique(Settlements1$Община)

 
# След това филтрирам само обектите, които по един или друг начин, могат да бъдат класифицирани като селища:
  
  filter(Вид == "Бани" | Вид == "Военен лагер/ град" | Вид == "Град" | Вид == "Единична постройка" | Вид == "Единична постройка?" | Вид == "Крепост" | Вид == "Крепост/ кула?" | Вид == "Крепост/ светилище?" | Вид == "Крепост/ селище?" | Вид == "Крепост?" | Вид == "Кула" | Вид == "Кула?" | Вид == "Манастир" | Вид == "Манастир/ черква?" | Вид == "Пътна станция" | Вид == "Пътна станция?" | Вид == "Светилище" | Вид == "Светилище/ селище?" | Вид == "Светилище?" | Вид == "Селище" | Вид == "Селище?" | Вид == "Селищна могила" | Вид == "Стопанство" | Вид == "Стопанство/ селище" | Вид == "Укрепен град" | Вид == "Укрепление?")


Settlements1 %>% 
   filter( Пра.==1 | Палео.==1 | Нео.==1 | РНео.==1 | СНео.==1 | КНео.==1 | Х==1 | РХ==1 | КХ==1) %>% 
  mutate(Праистория=Пра.+Палео.+Нео.+РНео.+СНео.+КНео.+Х+РХ+КХ) %>%
  pull(Праистория)


Settlements1 %>% 
  filter( КА==1 | КРЕ==1 |РВ ==1 ) %>% 
  mutate(Късноантична=КА+КРЕ+РВ) %>%
  pull(Късноантична)
  
Settlements1 %>% 
  filter( ЖЕ==1 | РЖЕ==1 | РЖЕ1==1 | РЖЕ2==1 | КЖЕ==1 | КЖЕ1==1 | КЖЕ2==1 | К==1 | Ел.==1 | РЕл.==1 | КЕл.==1  ) %>% 
  mutate(Желязна=ЖЕ+РЖЕ+РЖЕ1+РЖЕ2+КЖЕ+КЖЕ1+КЖЕ2+К+Ел.+РЕл.+КЕл.) %>%
  #filter(Желязна >=1) %>% 
  pull(Желязна)
```

## Convert certain settlements into an sf object
```{r}

# Convert the data frame to an sf object 

Settlements1_sf <- st_as_sf(Settlements1, coords = c("E_coord", "N_coord"), crs=4326)%>%
  st_transform(crs = 32635)

st_crs(Settlements1_sf)

Settlements1_sf

```

# Load study area objects
```{r}
Box1 <-st_read("../data/Box1.shp")

Box2 <-st_read("../data/Box2.shp")

Municipal <-st_read("../data/Municipal.shp")

Rectangular <-st_read("../data/Rectangular.shp")
```
### Point Pattern Analysis function
Here is a manually constructed NNI function. One can also use the predefined functions here: https://www.rdocumentation.org/packages/spatialEco/versions/1.3-7/topics/nni to 
```{r nna-function}
result <- NULL
getNNratio <- function(period_sites, study_area){  # these two arguments should be sf objects in the same CRS
  library(sf)
  library(spatstat)
  # create an owin object out of the study area polygon
  window <- as.owin(study_area)
  # create ppp object out of period-sites that fall within the study area
  period_sites_ppp <- period_sites$geometry %>% 
     st_intersection(study_area) %>% 
     st_coordinates() %>% 
     as.ppp(W = window)
  # run NNA analysis on the ppp objects
  observed_dist <- mean(nndist(period_sites_ppp))
 
  expected_dist <- 0.5*sqrt(st_area(study_area)/nrow(period_sites))
  r <- observed_dist/expected_dist
  # You can also run this on a linear network (e.g. Tundzha) after creating linnet , a linear network from it
  # period_sites_lpp <- period_sites$geometry %>% 
  #    st_intersection(study_area) %>% 
  #    st_coordinates() %>% 
  #    as.lpp(L = window)
  # mean_nn_linear <- mean(nndist.lpp(period_sites_lpp))
  # rlin <- mean_nn_linear/mean_dist
  
  result <- rbind(result, r)
  result
  # plot points within the window with a result
  # plot(period_sites_ppp, main = paste0("NN ratio for the ",quote(period_sites), " is ", round(result,2)))
  # plot all the points (inclusive of those outside the window)
  plot(period_sites$geometry, main = paste0("NN ratio for the ", quote(period_sites), " inside the bounding polygon is ", round(result,2))); plot(study_area$geometry,border = "blue", add = T)
}

```

# For testing purposes
```{r eval= FALSE}

# To run the function

getNNratio(your_period_sites, your_box)


# A worked example for Roman period
period_sites <- Settlements1_sf %>% dplyr::filter(РЕ==1)
study_area <- Box1

getNNratio(period_sites, study_area)



# Check out observed distance
mean(nndist(period_sites_ppp))
hist(nndist(period_sites_ppp))

# Reverse the NNI calculation by running it on random points
random_points <- st_sample(study_area, 35)
plot(random_points); plot(study_area$geometry, add= T)
plot(period_sites$geometry); plot(study_area$geometry, add= T)

random_ppp <- random_points %>%
     st_as_sf(crs = 32635) %>% 
     st_intersection(study_area) %>% 
     st_coordinates() %>% 
     as.ppp(W = window)

observed_dist <- mean(nndist(random_ppp))
expected_dist <- 0.5*sqrt(st_area(study_area)/nrow(period_sites))
observed_dist/expected_dist # 1.189

```

